【裁判字號】    99,交簡上,106
【裁判日期】    990618
【裁判案由】    公共危險
【裁判全文】
臺灣臺北地方法院刑事判決           99年度交簡上字第106號
公  訴  人  臺灣臺北地方法院檢察署檢察官
上  訴  人
即  被  告  甲○○
選任辯護人  張獻村律師
上列上訴人即被告因公共危險案件，不服本院98年度北交簡字第
1536號於民國99年3月5日所為第一審刑事簡易判決（聲請簡易判
決處刑書案號：臺灣臺北地方法院檢察署98年度偵字第22665號
），提起上訴，本院管轄之第二審合議庭判決如下：
    主  文
原判決撤銷。
甲○○服用酒類，不能安全駕駛動力交通工具而駕駛，累犯，處
有期徒刑參月，併科罰金新台幣伍萬元，有期徒刑如易科罰金，
罰金如易服勞役，均以新臺幣壹仟元折算壹日。
    事  實
一、甲○○前於民國（下同）96年12月4日及97年9月30日，因酒
    後駕車犯公共危險罪及偽造文書罪，分別經本院及臺灣士林
    地方法院分別判處罰金新臺幣9萬元、拘役40日及有期徒刑3
    月確定，皆執行完畢（有期徒刑部份於98年2月23日易科罰
    金執行完畢），詎其仍不知悔改，復於98年9月10日晚間，
    在臺北市○○區○○街74號海產店與友人飲酒後，已達不能
    安全駕駛動力交通工具之狀態，仍於酒後騎乘車牌號碼為HR
    K─405號重型機車，由上揭飲酒處往臺北市南港區○○○路
    ○ 段225巷6弄14號3樓家中方向行駛，於翌（11）日4時17分
    許，途經臺北市○○區○○街175號前，適為警攔檢，發現
    甲○○有飲用酒類情形，經酒精濃度測試，測得其吐氣所含
    酒精成分，已達每公升0.75毫克。
二、案經臺北市政府警察局信義分局報請臺灣臺北地方法院檢察
    署檢察官偵查後聲請以簡易判決處刑。
    理  由
壹、程序部分：
一、被告於警、偵訊之供述，非出於強暴、脅迫、利誘、詐欺、
    疲勞訊問、違法羈押或其他不正方法取得，依刑事訴訟法第
    156條第1項、第158條之2得採為證據。
二、後列非供述證據，均非違法取得之證據，且或係從事業務之
    人於業務上製作之證明文書、記錄文書，核無顯不可信情況
    ，故依同法第158條之4反面解釋、第159條之4第2款得為證
    據。
貳、實體部分：
一、訊據被告甲○○對於98年9月10日晚間飲酒後，駕駛HRK-405
    號重型機車返家途中，因未戴安全帽而為警攔查，且測得酒
    後呼氣所含之酒精濃度達每公升0.75毫克等情均坦承不諱，
    惟矢口否認有何酒後駕車之公共危險犯行，先於警詢辯稱係
    於飲酒結束後經過3、4小時始駕車返家，又於本院審理時改
    稱：伊喝完酒後坐計程車約晚間8時許到家，睡到半夜3點半
    始回去牽車，酒測值不可能高達每公升0.75毫克，故無公共
    危險罪之犯意云云。經查：
（一）被告於98年9月10日凌晨4時10分許，在臺北市○○區○○
      街175號前，因騎乘機車且未戴安全帽而為警攔查，經警
      發現被告有飲酒情形而對其進行酒精濃度測試，並測得其
      酒後呼氣所含之酒精濃度達每公升0.75毫克等情，為被告
      所不否認，並有呼氣所含酒精成份測試成果表、刑法第18
      5條之3案件測試觀察紀錄表、汽機車駕駛人酒後生理協調
      平衡檢測紀錄表及舉發違反道路交通管理事件通知單等在
      卷可資佐證，堪以認定。
（二）又被告雖以其飲酒後已經過一定時間始駕駛機車返家，酒
      測值不可能如此高置辯，然按刑法第185條之3所規定服用
      酒類，不能安全駕駛動力交通工具而駕駛者，應負刑事責
      任，揆其立法目的在藉抽象危險犯之犯罪構成要件，以嚇
      阻酒後駕車者對道路交通安全之危害，本不以發生實害為
      必要。而所謂不能安全駕駛之認定，並無一定之數值可供
      界定，而係由法院以一般社會通念之客觀標準，足生公共
      危險時即足。目前行政機關所取締酒後駕車之參考標準，
      係依法務部於88年5月10日邀集司法院刑事廳、交通部、
      行政院衛生署、內政部警政署及中央警察大學等機關開會
      ，所為凡呼氣酒精濃度逾每公升含0.55毫克時，即屬不能
      安全駕駛之決議。上開會議決議本身固僅屬檢警取締酒後
      駕車之參考，尚無拘束法院之效力，惟以上開會議決議所
      採之標準，係參考美國、德國及日本等國家所進行之酒精
      濃度與精神狀態之測試實驗，亦即，各項實驗均發現凡呼
      氣中酒精濃度達每公升0. 55毫克時，就人之生理方面，
      已產生視覺反應遲鈍、影像不能集中、同時不能看清前方
      路況及車旁照後鏡等狀況，及駕駛能力已受有影響、肇事
      率已為一般人正常人之10倍之事實。而被告經警測試其呼
      氣中酒精濃度每公升高達0. 75毫克，且經警測試觀察結
      果認被告「駕駛有蛇行，車身搖擺不定，轉彎半徑過大或
      過小等駕駛操控力欠佳情形」、「查獲、測試或訊問過程
      ，嫌疑人有語無倫次、意識模糊，注意力無法集中」之情
      況，有前揭測試觀察紀錄表可參，依一般社會通念，已達
      不能安全駕駛之程度。且被告於警詢時供稱係於酒後3、4
      小時後始駕車，而於本院審理時又改稱係於7、8小時後始
      返回牽車，其供述顯有矛盾，委無足採，更足認被告前開
      辯解顯屬卸責之詞，不足採信。
（三）而雖被告於本院審理時當庭提出身心障礙手冊，上載其中
      度多重身心障礙（輕度精神及肢體障礙），然觀察被告於
      本院庭訊時之行為舉止，其對於提問均能一一明確回答並
      為自我辯護，顯見其思慮清晰、條理分明，且被告於案發
      當時，即使飲酒，尚能駕駛機車返家，並知悉早上要接送
      小孩等情，足見被告雖罹有輕度精神障礙，然依其行為時
      之精神狀態，尚未至因精神障礙或其他心智缺陷，致不能
      辨識其行為違法或欠缺依其辨識而行為之能力，或其辨識
      行為違法或依其辨識而行為之能力，顯著降低之程度，自
      無從依刑法第19條規定免除或減輕其刑，要不能解免其刑
      責。本件事證明確，被告犯行洵堪認定，應予依法論科。
二、核被告所為，係犯刑法第185條之3服用酒類不能安全駕駛而
    駕駛罪。被告有如事實欄所載之前科執行情形，其於前案有
    期徒刑執行完畢後，5年內再犯最重本刑為有期徒刑以上之
    罪，為累犯，應依刑法第47條第1項規定加重其刑。原審據
    以論科，固非無見，惟查：被告領有身心障礙手冊，為中度
    多重身心障礙者，及其行為時之精神狀態，已如前述，然考
    其罹有上開病症及本案被告於飲酒後，不勝酒力而先行休息
    3 、4 個小時，待酒力稍退後再行騎乘機車，顯見其非無警
    惕之心，並其確仍有酒駕等情形，則被告上訴論旨認為原審
    量刑過重，為有理由，原判決既有上開可議，自屬無可維持
    ，應由本院予以撤銷改判。爰審酌被告有2次酒醉駕駛觸犯
    公共危險罪前科，素行不佳、犯罪手段、酒後駕車心存僥倖
    影響大眾交通安全，所生危害情節非輕，本應予以重懲，惟
    其罹有上述病症，及公訴人與被告對於科刑意見等一切情狀
    ，分別量處如主文第2項所示之刑，並諭知易科罰金及易服
    勞役之折算標準，以資懲儆。
參、據上論斷，應依刑事訴訟法第455條之1第1項、第3項、第36
    9條第1項前段、第364條、第299條第1項前段，刑法第185條
    之3、第47條第1項、第41條第1項前段、第42條第3項前段，
    刑法施行法第1條之1第1項前段，判決如主文。
本案經檢察官蔡甄漪到庭執行職務。
中    華    民    國    99    年    6     月    18    日
                  刑事第十二庭審判長法  官  李英豪
                                    法  官  楊台清
                                    法  官  曾正龍
以上正本證明與原本無異。
本件不得抗告。
                                    書記官  彭自青
中    華    民    國    99    年    6     月    18    日
附錄本案論罪科刑法條全文：中華民國刑法第185條之3
服用毒品、麻醉藥品、酒類或其他相類之物，不能安全駕駛動力
交通工具而駕駛者，處1年以下有期徒刑、拘役或3萬元以下罰金
。

司法院資訊處製作；財團法人民間司法改革基金會備份。
